臺灣臺南地方法院民事裁定　　　　　　　　96年度抗字第88號
抗　告　人　丁○○
　　　　　　乙○○
　　　　　　甲○○
　　　　　　丙○○
相　對　人　戊○○
上列當事人間聲請拍賣抵押物事件，抗告人對於中華民國96年6
月25日本院96年度拍字第576號所為裁定提起抗告，本院裁定如
下：
    主    文
抗告駁回。
抗告程序費用新台幣壹仟元由抗告人負擔。
    理    由
一、按抵押權人於債權已屆清償期而未受清償者，得聲請法院拍
    賣抵押物，就其賣得價金而受清償，民法第873條第1項定有
    明文。又抵押權經設定登記後，債權人因債務屆滿未受清償
    ，依民法第873條第1項之規定，即得聲請法院拍賣抵押物，
    如對於此項法律關係有爭執時，亦應由有爭執之人提起訴訟
    ，以求解決，不得僅依抗告程序聲明其有爭執，並據為廢棄
    拍賣裁定之理由，最高法院51年台抗字第269號判例可資參
    照。是拍賣抵押物准許強制執行之裁定，係屬非訟事件裁定
    ，為裁定之法院僅就抵押權人所提出之債權憑證、抵押權設
    定契約書、他項權利證明書、土地暨建物登記謄本為形式上
    之審查，無從審酌屬於實體上法律關係之事由，抗告法院就
    拍賣抵押物裁定准予強制執行事件亦應僅就形式審查，不得
    審酌抗告人關於實體事項之抗辯事由，先此敘明。
二、本件相對人主張：第三人李金定以其所有如原裁定附表所示
    之不動產，為向聲請人 (債權均讓與予戊○○)借款之擔保
    ，設定新臺幣（下同）150,000元150,000元700,000
    元之本金最高限額抵押權，存續期間自民國71年9月25日
    起至72年9月25日77年11月10日起至78年2月10日82年5
    月10日起至82年8月10日止，債務清償期依照各個債務契約
    所定清償日期，經登記在案。嗣第三人李金定於71年9月
    26日77年11月14日82年5月11日簽發3張本票向聲請人借
    用150,000元150,000元700,000元，借款期限自71
    年9月26日起至72年9月25日77年11月14日起至78年2月10
    日82年5月11日起至82年8月10日止，詎第三人李金定屆期
    未清償，並於94年9月29日死亡。期間原裁定附表編號2和3
    之不動產業經89年訴字第1860號判決共有物分割登記予相對
    人丁○○和丙○○所有。嗣原裁定附表編號1之不動產因繼
    承登記予相對人乙○○及甲○○，為此聲請拍賣抵押物以資
    受償，並提出抵押權設定契約書影本3件、他項權利證明書
    影本3件、土地登記謄本、本票影本3件、除戶謄本等為證。
    原裁定則依民法第873條第1項之規定，據以准許相對人拍賣
    抵押物之聲請，核無不合。
三、抗告意旨略以：相對人並未提出借款之事實，而僅提出3張
    本票，惟票據本身並無法證明，相對人確實有交付第三人李
    金定借款。又相對人所提出之本票，係分別於71年、77年、
    82年間所簽發，則該票據上之權利應分別於74年、81年、85
    年間因時效完成而消滅，另再依民法第808條規定，本件抵
    押權自應分別於79年、86年、90年間，因不行使而消滅。退
    萬步言，縱使本件抵押權所擔保之債權為借款債權，惟其中
    新臺幣15萬元，借款期間為71年9月26日起至72年9月25日止
    之債權，以及該債權所設定之抵押權，亦均因罹於時效而消
    滅，相對人仍據以向本院請求裁定准予強制執行即無理由，
　　爰依法提起抗告等語。經查，依上開民法第880條規定，抵
  　押權因除斥期間消滅之前提為抵押權擔保之債權請求權因時
    效而消滅，惟抵押權擔保之債權請求權是否因時效而消滅，
    及借款人是否已受領足額之借款，均屬實體上法律關係之爭
    執，揆諸首開說明，應由抗告人另行提起民事訴訟，以資解
    決，非本件非訟事件程序所得加以審究。而原裁定法院依相
    對人所提出之抵押權設定契約書、他項權利證明書、土地登
    記謄本為形式審查，准許相對人為拍賣抵押物之聲請，於法
    並無不合。抗告意旨指摘原裁定不當，求予廢棄，為無理由
    ，應予駁回。
四、據上論結，本件抗告為無理由，依非訟事件法第46條、第21
    條第2項、第24條第1項、第23條，民事訴訟法第495條之1第
    1項、第449條第1項、第78條、第85條第1項前段，裁定如主
    文。
中　　華　　民　　國　　96　　年　　11　　月　　30　　日
                  民事第三庭    審判長法　官　蔡美美
                                      法　官　林福來
                                      法　官　廖建彥
以上正本證明與原本無異。
不得再抗告
中　　華　　民　　國　　96　　年　　11　　月　　30　　日
                                      書記官　林木村
